臺灣宜蘭地方法院刑事判決　　　　　　　 94年度訴字第181號
公　訴　人　臺灣宜蘭地方法院檢察署檢察官
被　　　告　丙○○
選任辯護人　李秋銘律師
　　　　　　黃金亮律師
上列被告因台灣地區與大陸地區人民關係條例案件，經檢察官提
起公訴（94年度偵字第635號），本院判決如下：
    主  文
丙○○違反使大陸地區人民非法進入臺灣地區之規定，處有期徒
刑壹年貳月。
    事  實
一、丙○○為經營大陸漁工仲介業務之新日昇公司之公司實際負
    責人，蘇澳籍「金信成」號漁船並屬於新日昇公司，乙○○
    、VO QUANG YEN則均受僱於丙○○；甲○○則係丙○○之友
    人。丙○○明知大陸地區人民王社教、包志金、江輝、吳清
    桂、吳欽為、林子龍、林金庫、林金淋、林金順、陳國金、
    曾風貴、游順玉、黃光發、黃金成、楊明山（該15名大陸地
    區人民違反國家安全法之犯行，均由檢察官依職權為不起訴
    處分），並未向主管機關申請入境許可，且明知大陸人民如
    未經主管機關許可，而僅向蘇澳區漁會漁業通訊電臺（即俗
    稱之蘭陽電臺）報備仍不得入境，竟基於使大陸地區人民非
    法進入臺灣地區之犯意，指示不知情之乙○○向蘭陽電臺報
    備後，即於民國94年2月2 1日央請具有駕駛船舶能力不知情
    之甲○○駕駛上開漁船出海載運欲來臺打工之大陸漁工，甲○○應允後，旋即於94年2月22日晚間8時20分許，帶同不知
    情之VO QUANG YEN駕駛上開漁船自宜蘭縣蘇澳鎮南方澳漁港
    報關出港，並前往北緯26度、東經121度30分處海域，在94
    年2月23日凌晨接駁由不詳船名之大陸漁船搭載至該處之大
    陸漁工共計92名，其中王社教、包志金、江輝、吳清桂、吳
    欽為、林子龍、林金庫、林金淋、林金順、陳國金、曾風貴
    、游順玉、黃光發、黃金成、楊明山等15人均未向主管機關
    申請入境許可。甲○○、VO QUAN G YEN載得該92名大陸漁
    工後，即將上開漁船駛回，迄94年2月24日凌晨4時許，上開
    漁船駛至屬臺灣地區之宜蘭縣壯圍鄉北方大福東邊海岸5海
    浬處時，即為警查獲。
二、案經北部地區巡防局第一一岸巡大隊報告臺灣宜蘭地方法院
    檢察署檢察官偵查起訴。
    理　由
一、訊據被告丙○○固坦承於上揭時、地，央請甲○○、VO QUA
    NG YEN駕駛上開漁船前往接駁王社教、包志金、江輝、吳清
    桂、吳欽為、林子龍、林金庫、林金淋、林金順、陳國金、
    曾風貴、游順玉、黃光發、黃金成、楊明山等15名未獲主管
    機關核准入境之大陸漁工，並使渠等進入臺灣地區之事實不
    諱，惟矢口否認有何使大陸地區人民非法進入臺灣地區之犯
    行，辯稱：伊是請乙○○負責辦理大陸漁工入境事宜，案發
    當時被告人亦不在船上，故對於登船之大陸漁工有無經主管
    機關許可入境並不知悉，嗣大陸漁工登上金信成號漁船後，
    經被告公司人員發現有部分大陸漁工尚未申報，即由乙○○
    依循舊例，持大陸地區勞務資料向蘭陽電臺報備，漁船公司
    之人員既已依循舊例向蘭陽電臺報備，足證漁船公司人員應
    無使大陸地區人民非法進入臺灣地區之故意云云。惟查：
（一）被告央請證人甲○○帶同VO QUANG YEN駕駛上開漁船前往
      接駁大陸人民王社教、包志金、江輝、吳清桂、吳欽為、
      林子龍、林金庫、林金淋、林金順、陳國金、曾風貴、游
      順玉、黃光發、黃金成、楊明山等15名均尚未獲得主管機
      關許可入境之大陸漁工之事實，業據證人甲○○於偵查及
      本院審理時，VO QUANG YEN、王社教、包志金、江輝、吳
      清桂、吳欽為、林子龍、林金庫、林金淋、林金順、陳國
      金、曾風貴、游順玉、黃光發、黃金成、楊明山等人於偵
      查中結證甚詳。
（二）證人乙○○雖於本院審理時證稱：新日昇公司辦理大陸地
      區漁工接駁之申報業務是由伊負責，被告並未負責，有關
      本次接駁大陸漁工前所辦理申報作業之過程，被告沒有參
      與，被告一直到金信成號漁船被攔檢時才知道等語。然被
      告已於偵查中自承：當天出港前1天，伊有將該92名大陸
      漁工資料向蘭陽電臺報備，因為伊已知道裡面有15名大陸
      漁工沒有得到許可，所以伊想用先報備後申請許可之方式
      等語。（參見偵查卷第214頁），足認被告應於出港前1天
      即94年2月21日，即已知悉有15名大陸漁工並未經主管機
      關之許可，被告實難諉稱不知悉此次大陸漁工申報之作業
      過程。
（三）查依行政院農業委員會92年10月31日農授漁字第09213217
      90號令發布，並於同年12月1日施行之「臺灣地區漁船船
      主境外僱用及接駁安置大陸地區漁船船員許可及管理辦法
       」第6條規定，漁船船主應於大陸船員受僱上船前，將大
      陸船員之個人基本資料及上船時間，報請漁船所屬漁會登
      記，並同時向直轄市或縣（市）主管機關申請所僱用之大
      陸船員進入境內水域，經直轄市或縣（市）主管機關審核
      符合第8條及第9條所定要件後，將船名及大陸船員名冊轉
      送當地巡防機關及警察機關備查。」，是漁船船主僱請大
      陸船員必經主管機關核准後，始得接駁上船並進入境內水
      域，應屬甚明。證人即亦為從事引進大陸漁工業務之丁○○於本院審理時證稱，碰到原先申請漁工未上船，而由其
      他漁工遞補的情形，均是由大陸仲介通知伊，並傳真大陸
      漁工之身分證，如果是上班時間，會去漁會辦理變更手續
      ，漁會就會把資料送至縣政府審核，如果是下班時間，就
      先向蘇澳漁業電臺報備，入港後再於上班時間補辦手續等
      語。又證稱，伊漁民、漁會、漁業署等單位曾經開會，漁
      業署有同意下班時間先向蘭陽電臺報備，等到上班再拿那
      些變更資料去漁會辦理變更等語。惟查，證人即大陸漁工
      林金順、吳清桂均於警詢中證稱，伊等是被告打電話至伊
      等家中招募來臺的等語。（參見偵查卷第50、120頁），
      顯然本件未取得入境之大陸漁工並非全部經由大陸地區仲
      介公司之仲介來臺，有部分係被告主動邀約前來，非屬於
      出港後臨時由大陸仲介公司通知變更或遞補來臺漁工之情
      形，是被告於該等未取得入境許可漁工上船前即已知悉甚
      詳，應無漁會下班時間無法辦理入境申請之情形存在，自
      應於召募該等大陸漁工來臺捕漁時即得辦理申請來臺手續
      ，故本次大陸漁工來臺情形與證人丁○○所述情形並不相
      同。另經檢察官傳訊94年1月24日代表北部地區巡防局第
      一一大隊出席證人丁○○所指會議之證人張建宏，於偵查
      中證稱：當天會議伊有參加，會議議題有這一項，請一一
      大隊表示意見。當時由伊代表發言，伊是說在公海已知道
      漁工或許與原申請者不同，或是尚未經申請，伊建議業者
      先向蘇澳漁業電臺報備，請漁業電臺立即向蘇澳區漁會、
      宜蘭縣政府申請許可後再進入我國國境。伊的立場就是無
      論如何都要許可才能進入國境。當天在場的單位尚有農委
      會漁業署、縣政府漁業課、第七蘇澳海巡隊，都沒有表示
      不同意見，只有蘇澳區漁會表示不同意見，但是蘇澳區漁
      會就是提出問題的單位。另農委會漁業署並表示將此問題
      帶回研究等語甚詳。經本院調取蘇澳區漁會94年1月24日
      所召開「研商南方澳大陸船員岸置處所管理事宜」會議紀
      錄，當日之討論事項係於海上接駁時始知悉有未經許可入
      境之大陸漁工入境時，建請漁船主得在航程中未進港前准
      其辦理變更。決議則為「建請漁業署卓辦，未核示前，若
      有上述人員變更情事，請通報漁業電臺登錄，以利岸巡、
      洋巡單位查考，並請漁船主儘速補辦手續。」，由上述決
      議內容可知，會議結論應仍需待漁業署或其他主管機關研
      議卓辦，並未達成一致共識，且蘇澳區漁會並非管理大陸
      漁工入出境之主管機關，其自不得以自己之決議結果，取
      代相關之法規。且因被告有參與該次議題之討論，為被告
      所自承，更徵被告顯已知悉現行法規之內容為何，難謂有
      不知法令變更之情形，被告此部分所辯，實不足採。
（四）綜上所述，被告上揭所辯，顯係事後卸責之詞，不足採信
      ，其犯行堪以認定。
二、核被告所為，係違反臺灣地區與大陸地區人民關係條例第15
    條第1款使大陸人民非法進入臺灣地區之規定，而犯同法第
    79條第1項之罪。被告委請不知情之甲○○、VO QUANG YEN
    駕駛上開漁船前往接駁王社教等15名大陸漁工，應為間接正
    犯。爰審酌被告非法使大陸人民進入臺灣之犯罪動機、目的
    、手段、非法入境之大陸人民人數、尚未登岸即為警查獲，
    危害尚輕之犯罪情節、犯後態度等一切情狀，量處如主文所
    示之刑。被告雖請求為緩刑之宣告，然被告前曾有同條例案
    件，懲治走私條例案件之前科，並均受緩刑之宣告，此有被
    告之臺灣高等法院被告前案紀錄表在卷可稽，不宜再為緩刑
    之宣告，所請尚難允准，併此敘明。
據上論斷，應依刑事訴訟法第299條第1項前段、臺灣地區與大陸
地區人民關係條例第15條第1款、第79條第1項、刑法第11條前段
，判決如主文。
本案經檢察官陳嘉瑜到庭執行職務
中　　華　　民　　國　　94　　年　　10　　月　　27　　日
                  刑事第四庭審判長法  官  林惠玲
                                  法  官  劉家祥
                                  法  官  郭淑珍
以上正本證明與原本無異。
如不服本判決，應於判決送達後10日內向本院提出上訴狀（應抄
附繕本）。
                                  書記官  林秀麗
中　　華　　民　　國　　94　　年　　10　　月　　28　　日
附錄所犯法條：
臺灣地區與大陸地區人民關係條例第79條第1項
違反第十五條第一款規定者，處一年以上七年以下有期徒刑，得併
科新臺幣一百萬元以下罰金。
